【裁判字號】    98,交聲,3868
【裁判日期】    981218
【裁判案由】    聲明異議
【裁判全文】
臺灣臺中地方法院交通事件裁定        98年度交聲字第3868號
原處分機關  交通部公路總局臺中區監理所豐原監理站
異  議  人  乙○○
上列異議人即受處分人因違反道路交通管理處罰條例案件，對於
交通部公路總局臺中區監理所豐原監理站於民國98年10月 5日所
為之處分（原處分：豐監稽違字第裁63－GE0000000 號），聲明
異議，本院裁定如下：
    主  文
異議駁回。
    理  由
一、原處分意旨略以：異議人即受處分人乙○○於民國98年7月3
    1日13時29分許，駕駛車牌號碼NQ-6341號自用小客車（下稱
    系爭車輛），在臺中市○○街近公益路口處，因「肇事未依
    規定處置而逃逸（無人受傷或死亡）」之違規，為原舉發機
    關臺中市警察局第四分局以中市警交字第GE0000000號舉發
    違反道路交通管理事件通知單舉發其違規；嗣異議人於應到
    案日期前提出申訴，經原處分機關即交通部公路總局臺中區
    監理所豐原監理站函請原舉發單位調查後，仍認異議人有上
    述違規，遂於98年10月5日依道路交通管理處罰條例第62條
    第1項規定，以豐監稽違字第裁63－GE0000000號裁決書，裁
    處罰鍰新臺幣（下同）3,000元整，吊扣駕照1個月並施以道
    路安全講習等語。
二、本件聲明異議意旨略以：異議人於98年 7月31日中午左右，
    駕駛系爭車輛路邊停車欲起動離開，車子在速度極緩下碰觸
    前車後保險桿，事發當時心想小事，且前車主人不知何時出
    現，故依常理開車離開，事後亦已將對方車子修復和解，卻
    遭開立肇事逃逸罰單，核與刑法第354條毀損罪之刑罰相較
    ，不符合比例原則，且裁處吊扣駕照1個月及交通安全講習
    ，造成諸多不便云云。
三、按汽車駕駛人駕駛汽車肇事，無人受傷或死亡而未依規定處
    置者，處1,000元以上3,000以下罰鍰；逃逸者，並吊扣其駕
    駛執照1個月至3個月；又汽車駕駛人違規肇事受吊扣駕駛執
    照處分者，應接受道路交通安全講習，道路交通管理處罰條
    例第62條第1項、第24條第1項第1款分別定有明文。而所稱
    依規定處置，應指依道路交通事故處理辦法第3條第4款「不
    得任意移動肇事車輛及現場痕跡證據。但無人傷亡且車輛尚
    能行駛，或有人受傷且當事人均同意移置車輛時，應先標繪
    車輛位置及現場痕跡證據後，將車輛移置不妨礙交通之處所
    。」及第5款「通知警察機關。但無人受傷或死亡且當事人
    當場自行和解者，不在此限。」。是汽車駕駛人駕駛汽車發
    生交通事故，其無人傷亡且車輛尚能行駛者，不論其責任之
    歸屬為何，應先標繪車輛位置及現場痕跡證據後，將車輛移
    置不妨礙交通之處所；在無人受傷或死亡之情形，除當事人
    間當場自行和解者外，仍應通知警察機關。
四、經查：
  (一)本件異議人有於上開時、地，駕駛系爭車輛不慎擦撞前車肇
    事後，未依規定處置而逃逸（無人受傷或死亡）之違規等情
    ，有臺中市警察局第四分局交通分隊掣發之上開舉發通知單
    在卷可憑，復據證人即處理本件違規之原舉發單位警員甲○
    ○於本院具結證稱：本件係經被害人提供監視器畫面，發現
    異議人行駛往前撞到，被害人車子有移動跡證，異議人再倒
    車往前，駛離現場，依監視器畫面所見，本件碰撞狀況很明
    顯，還可以看到汽車碰撞之後，車輛震動的情形，發現是異
    議人肇事後，聯絡異議人到警局製作談話紀錄，並比對跡證
    ，有發現異議人車子有擦痕等語（本院98年12月15日訊問筆
    錄第3、4頁），衡之證人為執法人員，與異議人素不相識，
    且無任何宿怨仇隙，自無甘冒偽證之罪責，於本院調查中到
    庭具結為虛偽之陳述，以羅織誣陷異議人之可能或必要，況
    經本院當庭勘驗證人當庭提出之異議人肇事時監視錄影資料
    ，可見畫面開始時，異議人站在系爭車輛後車廂觀看，而後
    上車啟動車輛，先行倒車後，打左轉燈準備向前開，因有其
    他車輛轉入巷道，乃先行退後，再向前行駛，約於畫面1分
    32 秒左右，異議人車輛右前方撞擊前方車輛，異議人車輛
    立即向後退，再行前進離開現場等情，有卷附之勘驗筆錄可
    參，核與證人甲○○上開述情節相符，益徵證人甲○○上開
    證述屬實，堪予採信。
  (二)異議人雖於本院辯稱：當時我不確定有沒有撞到他，因為車
    速很慢，距離很小云云，姑不論異議人所辯其不確定有無撞
    到前車云云，已明顯與其異議狀中所載：「事發當時心想小
    事，且前車主人不知何時出現，故依常理開車離開」等語扞
    格。且經證人甲○○於本院證稱：對異議人製作談話紀錄時
    ，異議人認為她碰撞到之後，應該是她車損較為嚴重，對方
    車只有附著她的白漆而已，認為對方未在現場，所以沒有報
    案也沒有留在現場處理，異議人當時沒有無提到她不知道有
    碰撞的情形等語，並有與證人黃春當庭提出，與其所證內容
    相符之異議人談話紀錄表1份附卷可稽，足證異議人於本院
    所翻異之上情，純屬事後卸責之詞，無足採信。
  (三)本件異議人駕駛之車輛既與他人車輛擦撞，當知雙方車輛均
    有受損，自應留在現場等候員警前來處理，並依道路交通事
    故處理辦法第3條第4款之規定採取其他適當之處置，其捨此
    不為，在未經對方同意或員警到場前，逕自將車駛離，是異
    議人違反駕駛人於行車肇事後法律上應履行之義務並逃逸，
    已甚為明確。至異議人事後縱與被害人達成民事和解，亦無
    礙於上開違規事實之認定，再者，刑法第185條之4與道路交
    通管理處罰條例第62條第1項之構成要件有別，異議人徒以
    友人之例，認本案不構成肇事逃逸云云，亦非可採，其異議
    自無理由。
五、綜上所述，異議人確有於上揭時地駕駛汽車肇事，無人受傷
    或死亡而未依規定處置之違規行為，從而，原處分機關依前
    揭道路交通管理處罰條例第62條第1項後段（原裁決書漏未
    記載「後段」）、違反道路交通管理事件統一裁罰基準表之
    規定，裁處異議人罰鍰3,000元整，並無違誤，異議人之異
    議為無理由，應予駁回。
六、據上論斷，應依道路交通管理處罰條例第87條第2 項，道路
    交通案件處理辦法第19條規定，裁定如主文。
中    華    民    國    98    年    12    月    18    日
                  交通法庭    法    官    林 美 玲
以上正本證明與原本無異。
如不服本裁定，應於裁定送達後5日內向本院提出抗告狀。
                              書 記 官    黃 珮 華
中    華    民    國    98    年    12    月    18    日


司法院資訊處製作；財團法人民間司法改革基金會備份。
